【裁判字號】    97,簡,1215
【裁判日期】    970229
【裁判案由】    詐欺
【裁判全文】
臺灣板橋地方法院刑事簡易簡易判決
聲  請  人  臺灣板橋地方法院檢察署檢察官
被      告  甲○○
上列被告因詐欺案件，經檢察官聲請以簡易判決處刑（九十七年
度偵字第一四八號），本院判決如下：
    主  文
甲○○幫助意圖為自己不法之所有，以詐術使人將本人之物交付
，處有期徒刑肆月，如易科罰金，以新臺幣壹仟元折算壹日，減
為有期徒刑貳月，如易科罰金，以新臺幣壹仟元折算壹日。
    事實及理由
一、甲○○明知將金融機構之帳戶交付他人使用，可能會幫助他
    人從事犯罪，而不違背其本意，竟仍基於幫助詐欺之犯意，
    於民國九十五年十二月底至九十六年一月二十三日間某日，
    在不詳地點，以不詳代價，將其所有之臺灣郵政股份有限公
    司土城貨饒郵局帳號為00000000000000號帳
    戶之存摺、印章、金融卡、密碼等物交付詐騙集團成員真實
    姓名年籍不詳之成年人。嗣於九十六年一月二十三日十六時
    三十分許，陳春美接到詐騙集團成員之電話，佯稱為陳春美
    友人，因繳支票而須向其借款云云，致陳春美誤認係其好友
    溫秀琴向其借款而陷於錯誤，於同日十六時四十九分許，依
    指示轉帳新臺幣二萬元至甲○○之上開帳戶內，旋即遭人提
    領一空，嗣因陳春美發覺受騙報警，始為警循線查獲。案經
    臺北縣政府警察局土城分局報請臺灣板橋地方法院檢察署檢
    察官偵查後聲請簡易判決處刑。
二、被告甲○○於偵查中矢口否認有何幫助詐欺犯行，辯稱：上
    揭帳戶之存摺、提款卡於九十六年四月間遺失，因為存摺內
    只剩下幾十元，所以伊沒有掛失或報警，密碼多少伊忘記了
    云云。經查：
（一）被害人陳春美遭人詐騙，並因而匯款二萬元至被告所有之
      上揭帳戶內乙情，業據被害人於警詢時指訴綦詳，並有被
      告所有上揭帳戶之開戶基本資料、帳戶歷史交易清單、被
      害人所提供之轉帳交易明細單、詐騙通報查詢單及內政部
      警政署反詐騙案件紀錄表各一份在卷可稽，足見被告所有
      上揭帳戶，確屬犯罪集團用以詐騙被害人將金錢匯入之人
      頭帳戶。
（二）參以被告初於警詢時供稱係於九十五年底不慎遺失，迄至
      九十六年三月間經銀行人員電話告知始悉已成警示帳戶云
      云；嗣於檢察官偵訊時改稱係於九十六年四月間遺失云云
      ，所辯前後不一，已難遽信。復衡以詐騙集團倘有意利用
      上開被告所有帳戶作為詐騙之工具，當無選擇一隨時可能
      遭真正存戶掛失而無法使用之帳戶之可能，輔以現今社會
      上，確實存有不少為貪圖小利而出售自己帳戶供人使用之
      人，是該詐騙集團僅須付出少許之金錢，即可取得可完全
      操控而無遭掛失風險之帳戶，實無以蒐集他人遺失帳戶作
      為指示被害人匯入之人頭帳戶之理；否則，倘被告在該詐
      騙集團尚未行詐前或行詐後，尚未將帳戶內之款項提領出
      前，即將上開帳戶掛失，該詐騙集團先前所有施詐之努力
      ，豈非全歸徒勞？是該詐騙集團絕無將此詐騙成否之關鍵
      置於遺失者可能報警或掛失如此不確定境地之可能。因之
      ，堪認被告所有上開帳戶之存摺、提款卡及密碼並非遺失
      ，而係被告自行交予他人使用無疑。
（三）又金融帳戶為個人理財之工具，依一般人之社會生活經驗
      ，苟見他人不以自己名義申請帳戶，反而向人收購或借用
      存款帳戶供己使用，衡情對於該等帳戶是否供犯罪集團為
      詐欺犯行等不法目的使用當有合理之懷疑，且利用他人帳
      戶從事詐欺，早為傳播媒體廣為報導，依其個人之經驗，
      應有預見借用存摺及提款卡供他人使用，係幫助他人從事
      詐欺犯行，是被告有幫助詐欺之行為及不確定故意甚明。
（四）綜觀上情，被告前揭所辯，無非卸責之詞，洵無可採，其
      犯行堪以認定。
三、核被告所為，係犯刑法第三十條第一項前段、第三百三十九
    條第一項之幫助詐欺取財罪。又被告以幫助之意思，提供帳
    戶之存簿、提款卡及提款卡密碼等物幫助他人遂行詐欺取財
    犯行，係屬幫助犯，應依刑法第三十條第二項之規定，按正
    犯之刑減輕之。爰審酌被告未思以正途賺取金錢，明知現今
    詐欺人士犯案猖獗，時有利用存款帳戶詐取款項之情事，竟
    提供帳戶予詐欺集團使用，俾其等得以從事詐財行為，增加
    被害人尋求救濟之困難，並使犯罪之追查趨於複雜，且不法
    人士亦得以順利取得其詐欺所得之財物，對於社會秩序及正
    常交易安全造成危害，兼衡其犯罪手段並非暴戾，及犯罪後
    矢口否認犯行之態度等一切情狀，量處如主文所示之刑，並
    諭知易科罰金之折算標準。又被告甲○○犯罪時間，在九十
    六年四月二十四日以前，與中華民國九十六年罪犯減刑條例
    第二條第一項第三款之規定相符，合於減刑條件，依法減其
    宣告刑。
四、被告提供犯罪集團使用之臺灣郵政股份有限公司土城貨饒郵
    局帳號為00000000000000號帳戶之存摺、印
    章、金融卡、密碼等物，雖屬被告所有，惟業經交付予不詳
    犯罪集團而未扣案，為免日後執行沒收困難，不為沒收之諭
    知。
五、依刑事訴訟法第四百四十九條第一項前段、第三項，刑法第
    三十條第一項前段、第二項、第三百三十九條第一項、第四
    十一條第一項前段，刑法施行法第一條之一，中華民國九十
    六年罪犯減刑條例第二條第一項第三款、第七條，逕以簡易
    判決處刑如主文所示之刑。
六、如不服本判決，得自收受送達之日起十日內向本院提出上訴
    狀，上訴於本院第二審合議庭（須附繕本）。
中    華    民    國    97    年    2    月    29    日
                  刑事第八庭  法  官  潘翠雪
上列正本證明與原本無異。
                              書記官  江文彬
中    華    民    國    97    年    2    月    29    日
附錄本案論罪科刑法條全文：
中華民國刑法第339條
（普通詐欺罪）
意圖為自己或第三人不法之所有，以詐術使人將本人或第三人之
物交付者，處5年以下有期徒刑、拘役或科或併科1千元以下罰金
。
以前項方法得財產上不法之利益或使第三人得之者，亦同。
前二項之未遂犯罰之。


司法院資訊處製作；財團法人民間司法改革基金會備份。
